【裁判字號】    98,家聲,698
【裁判日期】    981116
【裁判案由】    代管遺產管理費用
【裁判全文】
臺灣臺北地方法院民事裁定          98年度家聲字第698號
聲  請  人  詹德柱律師
上列聲請人聲請代管遺產管理費用事件，本院裁定如下：
    主  文
核定聲請人管理被繼承人甲○○遺產所墊付之費用為新臺幣壹仟
玖佰伍拾元。
核定聲請人代管被繼承人甲○○之遺產管理費用為新臺幣壹萬柒
仟玖佰伍拾陸元。
聲請程序費用由被繼承人甲○○之遺產負擔。
    理  由
一、本件聲請意旨略以：聲請人前經鈞院以96年度財管字第137
    號民事裁定指定為被繼承人甲○○之遺產管理人後，已依法
    執行遺產管理人職務。惟被繼承人之財產均遭扣押，聲請人
    因而先行墊付程序費用共新台幣（下同）1,990元（其中，
    關於土地電子謄本單據40元部分，因聲請人無法提出相關單
    據，如鈞院因而否准此項請求，聲請人亦不爭執）；又聲請
    人管理被繼承人之遺產之報酬須由法院酌定，依財政部之稽
    徵機關核算97年度執行業務者收入標準所示，律師辦理檢查
    人、清算人、破產管理人、遺囑執行人或其他信託人案件時
    ，得按標的物財產價值9％計算收入，本件被繼承人之遺產
    為0000000元，為此聲請裁定遺產管理人報酬及管理程序墊
    付費用等語。
二、按遺產管理人，得請求報酬，其數額由親屬會議按其勞力及
    其與被繼承人之關係酌定之，民法第1183條定有明文。另依
    財政部訂頒之「代管無人承認繼承遺產作業要點」第14點第
    3 款之規定，「管理報酬，應依民法第1183條規定，聲請法
    院酌定，並請優先分配，其請求標準，不得低於孳息收入部
    分十分之三及遺產現值百分之一」。次按，「遺產管理人應
    聲請法院依公示催告程序，限定1年以上之期間，公告被繼
    承人之債權人及受遺贈人，命其於該期間內報明債權，及為
    願受遺贈與否之聲明」，「遺產管理人非於民法第1179條第
    1項第3款所定期間屆滿後，不得對被繼承人之任何債權人或
    受遺贈人，償還債務或交付遺贈物」，民法第1179條第1項
    第3款、第1181條亦分別定有明文。
三、經查，本件聲請人前經本院指定為被繼承人甲○○之遺產管
    理人，並對被繼承人之遺產為公示催告等事宜等事實，有本
    院96年度財管字第137號、96年度家催字第683號民事裁定、
    報紙（均影本）等件為證，堪認為真實。聲請人固稱其管理
    報酬應依稽徵關核算97年度執行業務者收入標準第1點第4款
    之規定按標的物財產價值9％計算管理報酬，即本件管理報
    酬應核定為161,605元云云。然按聲請人所揭櫫之上揭稽徵
    關核算97年度執行業務者收入標準，係於執行業務者未依法
    辦理結算申報，或未依法設帳記載並保存憑證，或未能提供
    證明所得額之帳簿文據者，始由稽徵機關據以推估執行業務
    者之所得，如執行業務者之所得確未達該數額，自得檢據核
    算其實際所得額，聲請人據該標準為計算本件應核定管理報
    酬之論據，尚乏所據，與本件遺產管理人報酬之酌定自屬有
    別，且財政部所訂頒之「代管無人承認繼承遺產作業要點」
    ，係因被繼承人死亡，無人承認繼承，而法院指定國有財產
    局擔任遺產管理人，其與本件性質上較屬雷同，是以本件即
    應以財政部頒佈之代管無人承認繼承遺產作業要點第14點第
    3 款規定為計算標準。本院引據上開財政部訂頒「代管無人
    承認繼承遺產作業要點」第14點第3款規定，核定聲請人之
    管理報酬為被繼承人遺產現值1,795,607元之1％即17,956元
    。另，聲請人因管理本件遺產共墊付費用為1,950元，此有
    管理費用計算明細、聲請人墊付費用單據等件（均影本）為
    證，應堪信其為真。爰裁定如主文所示。
四、依非訟事件法第21條第1項前段，裁定如主文。
中    華    民    國      98  年    11    月    16    日
                  家事法庭法  官  李維心
以上正本係照原本作成。
如對本裁定抗告，須於裁定送達後10日內向本院提出抗告狀，並
繳納抗告費新臺幣1,000 元。
中    華    民    國      98  年    11    月    16    日
                          書記官  譚鈺陵

司法院資訊處製作；財團法人民間司法改革基金會備份。
